臺灣高雄地方法院刑事判決　　　　　　　100年度訴字第913號
公　訴　人　臺灣高雄地方法院檢察署檢察官
被　　　告　李永賢
　　　　　　馮建樺
　　　　　　劉忠興
上三人共同
選任辯護人　張賜龍律師
　　　　　　陳靜娟律師
上列被告因違反槍砲彈藥刀械管制條例等案件，經檢察官提起公
訴（100年度偵字第13415號），本院判決如下：
    主  文
李永賢、馮建樺、劉忠興共同犯非法持有獵槍罪，各處有期徒刑
壹年捌月，各併科罰金新臺幣拾伍萬元，罰金如易服勞役，均以
新臺幣壹仟元折算壹日，扣案之土造長管霰彈獵槍（槍枝管制編
號：0000000000、0000000000、0000000000號）參支，均沒收。
又共同犯野生動物保育法第四十一條第一項第一款之非法獵捕保
育類野生動物罪，各處有期徒刑捌月，扣案之土造長管霰彈獵槍
（槍枝管制編號：0000000000、0000000000、0000000000號）參
支，均沒收。各應執行有期徒刑貳年，各併科罰金新臺幣拾伍萬
元，罰金如易服勞役，均以新臺幣壹仟元折算壹日，扣案之土造
長管霰彈獵槍（槍枝管制編號：0000000000、0000000000、0000
000000號）參支，均沒收。各緩刑伍年，並各應向指定之政府機
關、政府機構、行政法人、社區或其他符合公益目的之機構或團
體，提供貳佰肆拾小時之義務勞務及各應於本案判決確定後壹年
內向公庫支付新臺幣拾萬元，緩刑期間均付保護管束。
    犯罪事實
一、李永賢、馮建樺、劉忠興三人均非原住民，均明知具有殺傷
    力之土造長管霰彈獵槍及霰彈，分屬槍砲彈藥刀械管制條例
    第4 條第1 項第1 款所列管之槍枝、子彈，未經主管機關許
    可不得持有，竟於民國100 年4 月25日某時許，共同基於持
    有槍、彈之犯意聯絡，共同無故持有具殺傷力之土造長管霰
    彈獵槍3 支及霰彈32顆，相約進入高雄市六龜區旗山事業區
    第55林班地內山區打獵，由李永賢駕駛車牌號碼XS-1315 號
    吉普車搭載馮建樺、劉忠興，前往上址。又李永賢、馮建樺
    、劉忠興三人亦均明知山羌（學名：Muntiacus reevesi ）
    係經中央主管機關即行政院農業委員會（以下簡稱農委會）
    公告列為野生動物保育法第4 條第1 項第1 款所示珍貴稀有
    之保育類野生動物、其他應予保育之保育類野生動物，且山
    羌之族群量均未逾越環境容許量，未經中央主管機關即農委
    會之許可，不得獵捕，見上址內有山羌蹤跡，竟為供自己食
    用，而萌生共同基於非法獵捕保育類野生動物之犯意聯絡，
    於同日晚上8 時許，在上址之羅漢段203 號地號（該址並非
    劃定之野生動物保護區），以三人所持獵具即上開土造長管
    霰彈獵槍發射霰彈4 顆加以獵殺，接續非法獵捕保育類野生
    動物山羌4 隻，嗣李永賢、馮建樺、劉忠興三人駕車返家途
    中，於翌日（即26日）0 時20分許，在高雄市六龜區六文武
    里六隧風景區○○○道內為警當場查獲而悉上情，並扣得土
    造長管霰彈獵槍3枝（槍枝管制編號：0000000000、0000000
    000 、0000000000號）、當場擊發所餘霰彈28顆（均業經送
    鑑試射擊發）、所獵得山羌4 隻（現均已死亡）、頭燈3 組
    、無線電3 組。
二、案經高雄市政府警察局六龜分局報告臺灣高雄地方法院檢察
    署檢察官偵查起訴。
    理      由
一、證據能力之說明：
    按被告以外之人於審判外之陳述雖不符刑事訴訟法第159 條
    之1 至之4 等4 條之規定，而經當事人於審判程序同意作為
    證據，法院審酌該言詞陳述或書面陳述作成時之情況，認為
    適當者，亦得為證據；當事人、代理人或辯護人於法院調查
    證據時，知有刑事訴訟法第159 條第1 項不得為證據之情形
    ，而未於言詞辯論終結前聲明異議者，視為有前項之同意，
    同法第159 條之5 定有明文。立法意旨在於傳聞證據未經當
    事人之反對詰問予以核實，原則上先予排除。惟若當事人已
    放棄反對詰問權，於審判程序中表明同意該等傳聞證據可作
    為證據；或於言詞辯論終結前未聲明異議，基於尊重當事人
    對傳聞證據之處分權，及證據資料愈豐富，愈有助於真實發
    見之理念，且強化言詞辯論主義，使訴訟程序得以順暢進行
    ，上開傳聞證據亦均具有證據能力。查下述經本院於審判期
    日調查並引用作為認定被告李永賢、馮建樺、劉忠興犯罪事
    實之被告以外之人於審判外之陳述，依全部卷證資料顯示，
    其等作成之狀態，並無違背個人意思而為陳述，或其他違法
    取供之情形，且公訴人、被告及辯護人於本院準備程序時，
    均已明確表示對於證據能力部分無意見，復於本院審理中亦
    不爭執證據能力及真實性，且本院審酌該等陳述作成當時，
    並無不當取供之情形，復為本院事實認定之重要依據，認為
    以之作為本案之證據均屬適當，故應認均具有證據能力，合
    先敘明。
二、認定犯罪事實所憑之證據及理由：
  (一)上開犯罪事實，業據被告李永賢、馮建樺、劉忠興於本院審
    理及偵查時均自白不諱，核與證人即行政院農業委員會林務
    局屏東林區管理處六龜工作站護管員楊國光於警詢時證述被
    告3 人用土造長管霰彈獵槍獵殺山羌4 隻，山羌4 隻身上有
    貫穿彈乙等情節，均相符合（見警卷第25至27頁）。扣案之
    土造長管霰彈獵槍及子彈等物經送內政部警政署刑事警察局
    （下稱刑事局）鑑定結果，其中土造長管霰彈獵槍3 枝（槍
    枝管制編號：0000000000、0000000000、0000000000號），
    認均係土造長槍，由具擊發機構之木質槍身及土造金屬槍管
    組合而成，擊發功能正常，可供擊發口徑12GAUGE 制式霰彈
    使用，具有殺傷力；送鑑制式霰彈28顆，(一)1 顆，認係口徑
    12GAUGE制式霰彈，經試射，可擊發，認具殺傷力。(二)27顆
    ，認均係非制式子彈，由口徑12GAUGE 制式霰彈換裝金屬彈
    丸而成，採樣9   顆試射，可擊發，認均具殺傷力，有該局
    100 年6 月7 日刑鑑字第1000060606號鑑定書1 份（附槍彈
    照片20張）在卷可稽（見偵卷第20至22頁）。嗣本院另就未
    經試射之非制式霰彈18顆，經送刑事局實際試射鑑定結果略
    以：可擊發，均具殺傷力等語，有該局100 年10月25日刑鑑
    字第1000139146號函1 份在卷可參（見院二卷第16頁）。綜
    合上述鑑定內容，可知扣案之3 支土造長管霰彈獵槍及28顆
    霰彈，均具有殺傷力。至於被告3人於案發時擊發之霰彈4
    顆因可貫穿山羌身軀，亦可認有殺傷力甚明。又警員在現場
    查獲之山羌死體4 隻，經送屏東科技大學研究發展處附設野
    生動物保育服務中心主任孫元勳鑑定結果，確定為屬於野生
    動物保育法第4 條第1項 第1 款所稱之珍貴稀有之保育類野
    生動物山羌（學名：Muntiacus reevesi ）無誤，有孫元勳
    於100 年4 月26日出具之臨時物種鑑定表1 紙附卷可憑（見
    警卷第35頁），且查獲後該等保育類野生動物死體已交由行
    政院農業委員會林務局屏東林區管理處六龜工作站護管員楊
    國光代為保管，亦有贓物認領保管單1 紙存卷可佐（見警卷
    第34頁）。此外，並有高雄市六龜區旗山事業區第55林班地
    空照圖1 張及查獲現場暨扣押物照片22張在卷可參（見警卷
    第49至60頁），復有上開土造長管霰彈獵槍3 枝、制式霰彈
    1 顆、非制式霰彈27 顆 ，共28顆（業經試射擊發）、所獵
    得山羌4 隻（均已死亡）、頭燈3 組、無線電3 組等扣案可
    資佐證，足見被告李永賢、馮建樺、劉忠興之自白與事實相
    符。
  (二)山羌之族群量未逾越環境容許量，而被告3 人以渠等持有之
    土造長管霰彈獵槍獵捕該等保育類野生動物山羌4 隻之目的
    ，在於供己食用，業據其於偵查中供述在卷，被告此部分行
    為已觸犯野生動物保育法第41條第1 項第1 款之非法獵捕保
    育類野生動物罪甚明。
  (三)綜上所述，本案事證明確，被告李永賢、馮建樺、劉忠興犯
    行均堪認定，應依法論科。
三、論罪科刑：
  (一)核被告李永賢、馮建樺、劉忠興所為，均係犯槍砲彈藥刀械
    管制條例第8條第4項之未經許可持有獵槍罪、同條例第12條
    第4項之非法持有子彈罪，及野生動物保育法第41條第1項第
    1款之非法獵捕保育類野生動物罪。
  (二)又違反槍砲彈藥刀械管制條例之罪，所侵害者為社會法益，
    若持有之客體種類相同，縱令持有之客體有數個，仍為單純
    1 罪，不發生想像競合犯之問題（最高法院82年度台上字第
    5303號判決參照）。被告3  人共同持有土造長管霰彈獵槍3
    枝、霰彈32顆（含案發時擊發之4 顆及遭查扣之28顆，共32
    顆），依上開最高法院判決意旨，僅構成未經許可持有獵槍
    1 罪與持有子彈1 罪。被告3 人各以一持有槍、彈之行為，
    而觸犯上開之未經許可持有獵槍罪及非法持有子彈罪等罪名
    ，為想像競合犯，應各從一重之未經許可持有獵槍罪處斷，
    起訴書認應分論併罰，容有誤會，應予更正。
  (三)被告3 人共同先後獵捕山羌4 隻之行為，時間密切連接，地
    點相同，侵害法益同一，為接續犯，應僅論以一罪。按保育
    類野生動物應予保育，除其族群量逾越環境容許量外，不得
    獵捕、宰殺或為其他利用，野生動物保育法第18條第1 項第
    1 款定有明文。本件被告3 人擅自獵捕、宰殺業經行政院農
    業委員會公告為「珍貴稀有」之保育類野生動物山羌4 隻，
    而山羌之族群量均未逾越環境容許量，業如前述，核被告3
    人所為，均係犯野生動物保育法第41條第1 項第1 款之非法
    宰殺保育類野生動物罪。
  (四)又按野生動物保育法第41條第1 項第2 款係規定，違反同法
    第18條第1 項第2 款之規定，未經中央主管機關許可，獵捕
    、宰殺保育類野生動物者，為其成立要件，亦即行為人係基
    於學術研究或教育目的，而未經中央主管機關許可，獵捕保
    育類野生動物，方可成立，如非基於上述之目的而有擅自獵
    捕保育類野生動物之行為者，則屬是否構成同法第41條第1
    項第1 款之罪之問題（最高法院86年度台上字第3821號判決
    意旨參照），次按同條項第3 款規定，違反第19條第1 項第
    5 款之規定，不得使用獵槍以外之其他種類槍械，獵捕、宰
    殺保育類野生動物者。查被告3 人持其持有之土造長管霰彈
    獵槍（即獵槍）獵捕、宰殺扣案之山羌4 隻，渠等目的係為
    供己食用，此據被告李永賢、馮建樺、劉忠興分於警詢、偵
    訊時分別供述明確（見警卷第12、18、24頁、偵查卷第15頁
    ），足認被告3 人所持之獵捕工具係獵槍，非屬獵槍以外之
    其他種類槍械，並且非基於學術研究或教育目的甚明，揆諸
    上揭說明，自不得論以野生動物保育法第41條第1 項第2 款
    、第3 款之罪，是公訴人認被告3 人上開犯行，亦涉犯野生
    動物保育法第41條第1 項第2 款、第3 款之罪，容有誤會，
    附此敘明。又按野生動物保育法第41條第1 項第1 、2 款、
    3 款，均係就不同情形下，對於保育類野生動物為獵捕、宰
    殺之處罰規定，如僅就有其中1 款情形之獵捕或宰殺保育類
    野生動物，固祗成立其中1 款之獵捕或宰殺保育類野生動物
    罪，如兼具其中多款之情形，因獵捕、宰殺之行為祇有一個
    ，仍只成立一罪，不能認為係法規競合或犯罪競合，並無刑
    法第55條之適用（最高法院92年度台上字第6402號判決意旨
    參照），是本件被告3 人雖未構成野生動物保育法第41條第
    1 項第2 款、第3 款之罪名，亦無變更起訴法條或應不另為
    無罪諭知之問題，併此敘明。
  (五)按共同實施犯罪行為之人，在合同意思範圍以內，各自分擔
    犯罪行為之一部，相互利用他人之行為，以達其犯罪之目的
    者，即應對於全部所發生之結果，共同負責；共同正犯應就
    全部犯罪結果共負責任。被告等3 人間就所犯上開二罪，有
    犯意聯絡及行為分擔，均應論以共同正犯，原公訴意旨僅就
    上開違反野生動物保育法犯行之實施，對被告3 人論以共同
    正犯，尚有未洽，併予指明。
  (六)被告3 人所犯上開槍砲彈藥刀械管制條例第8 條第4 項之未
    經許可持有獵槍罪及野生動物保育法第41條第1 項第1 款之
    非法獵捕保育類野生動物罪等2 罪，犯意各別，行為互殊，
    均應予分論併罰。
  (七)按犯罪之情狀顯可憫恕，認科以最低度刑仍嫌過重者，得酌
    量減輕其刑，刑法第59條規定甚明。而刑法第59條之酌量減
    輕其刑，必須犯罪另有特殊之原因與環境等等，在客觀上足
    以引起一般同情，認為即予宣告法定低度刑期，猶嫌過重者
    ，始有其適用（最高法院45年台上字第1165號、51年台上字
    第899 號判例參照）。查本件被告李永賢、馮建樺、劉忠興
    3 人之辯護人請求本院對被告3 人上開人違反槍砲彈藥刀械
    管制條例之犯行予以酌減，本院審酌被告李永賢、馮建樺、
    劉忠興3 人非法共同持有槍、彈之為行，固屬非是，惟考量
    被告李永賢國中畢業、被告馮建樺高中畢業、被告劉忠興僅
    國小畢業，對於法令之宣導容或不甚熟稔，而觸犯刑章，且
    被告3 人係以該獵槍及霰彈狩獵山羌供自己食用，並未持以
    犯傷害他人生命財產對社會治安有重大危害之罪行，與一般
    逞兇鬥狠之徒之犯罪情節尚有不同，其惡性尚非重大不赦，
    而持有獵槍之罪刑甚重，本院認縱科以法定最低度刑之3 年
    有期徒刑仍嫌過重，而有情輕法重之情形，被告此部分犯罪
    情狀實堪憫恕，爰就其持有獵槍部分，均依刑法第59條規定
    酌減其刑。
  (八)爰審酌被告李永賢、馮建樺、劉忠興持有獵槍僅係供獵捕之
    用，並未將之用於危害社會治安之不法行為，所獵得之保育
    類野生動物計有山羌4 隻，非法獵捕保育類野生動物之動機
    係供食用，對自然生態及國家聲譽均生損害，惟事後被告3
    人均坦承犯行，態度尚稱良好暨渠等之智識程度、生活狀況
    等一切情狀，分別量處如主文所示之刑，並均諭知罰金易服
    勞役之折算標準，並定其應執行之刑及均諭知罰金易服勞役
    之折算標準。
  (九)被告李永賢、馮建樺、劉忠興未曾因故意犯罪受有期徒刑以
    上刑之宣告乙情，有臺灣高等法院被告前案紀錄表在卷可按
    ，被告3 人因一時失慮觸犯刑責，犯後均坦認罪行，表示悔
    意，歷此偵審程序及刑之宣告，當知所警惕而無再犯之虞，
    本院綜合各情，認所宣告之刑以暫不執行為適當，均併予宣
    告緩刑5 年，以啟自新。惟本院被告李永賢、馮建樺、劉忠
    興非法獵捕保育類野生動物，顯見其欠缺生態保育觀念，守
    法觀念亦尚有不足，為使被告李永賢、馮建樺、劉忠興於緩
    刑期間內，深知戒惕，避免緩刑之宣告遭撤銷，且導正其行
    為與法治之觀念，認有命被告提供義務勞務及一定金錢以補
    償其犯罪，並使其記取教訓之必要，爰依刑法第74條第2 項
    第4 款、第5 款規定，各命其提供240 小時之義務勞務及各
    應於本案判決確定後1 年內向公庫支付10萬元，並依刑法第
    93條第1 項第2 款規定，均諭知緩刑期間付保護管束。
四、沒收：
    扣案之獵槍3 枝，未經許可不得持有，屬違禁物，不問屬於
    犯罪行為人與否均應沒收，且為被告3 人持以犯違反野生動
    物保育法之罪所用，應分別於被告3 人之上開2 罪主文項下
    ，均宣告沒收。另未扣案之霰彈4 顆已於案發時射擊完畢，
    而扣案之霰彈28顆，則皆已送刑事局鑑定試射（詳前述），
    均不復具殺傷能力，喪失違禁物之性質，爰不另為沒收之諭
    知。扣案之山羌死體4 隻則不為沒收之諭知，俾主管機關得
    依野生動物保育法第52條第2 項、第3 項規定沒入並公開典
    藏或銷毀之。至於另扣案之頭燈3 組、無線電3 組，其作用
    僅係照明及供彼此通話聯繫，非屬供獵捕所用之獵具，爰不
    併予諭知沒收。
據上論斷，應依刑事訴訟法第299 條第1 項前段，槍砲彈藥刀械
管制條例第8 條第4 項、第12條第4 項，野生動物保育法第41條
第1 項第1 款，刑法第11條、第28條、第59條、第42條第3 項、
第38條第1 項第1 款、第51條第5 款、第55條、第74條第1 項第
1 款、第2 項第4 款、第5 款、第93條第1 項第2 款，判決如主
文。
本案經檢察官朱華君到庭執行職務。
中    華    民    國  100     年    12    月    28    日
                  刑事第十五庭  審判長法  官  莊珮君
                                      法  官  許勻睿
                                      法  官  沈宗興
以上正本證明與原本無異。
如不服本判決應於收受判決後10日內向本院提出上訴書狀，並應
敘述具體理由。其未敘述上訴理由者，應於上訴期間屆滿後20日
內向本院補提理由書(均須按他造當事人之人數附繕本)「切勿逕
送上級法院」。
中    華    民    國  100     年    12    月    28    日
                                      書記官  陳恩慈
附錄本判決論罪科刑法條全文
野生動物保育法第41條
有下列情形之一，處6月以上5年以下有期徒刑，得併科新臺幣20
萬元以上100萬元以下罰金：
一、未具第18條第1項第1款之條件，獵捕、宰殺保育類野生動物
    者。
二、違反第18條第1項第2款規定，未經中央主管機關許可，獵捕
    、宰殺保育類野生動物者。
三、違反第19條第1項規定，使用禁止之方式，獵捕、宰殺保育
    類野生動物者。
於劃定之野生動物保護區內，犯前項之罪者，加重其刑至三分之
一。
第1項之未遂犯罰之。
槍砲彈藥刀械管制條例第8條
未經許可，製造、販賣或運輸鋼筆槍、瓦斯槍、麻醉槍、獵槍、
空氣槍或第4條第1項第1款所定其他可發射金屬或子彈具有殺傷
力之各式槍砲者，處無期徒刑或5年以上有期徒刑，併科新臺幣1
千萬元以下罰金。
未經許可，轉讓、出租或出借前項所列槍枝者，處5年以上有期
徒刑，併科新臺幣1千萬元以下罰金。
意圖供自己或他人犯罪之用，而犯前二項之罪者，處無期徒刑或
7年以上有期徒刑，併科新臺幣1千萬元以下罰金。
未經許可，持有、寄藏或意圖販賣而陳列第1 項所列槍枝者，處
3年以上10年以下有期徒刑，併科新臺幣700萬元以下罰金。
第1項至第3項之未遂犯罰之。
槍砲彈藥刀械管制條例第12條
未經許可，製造、販賣或運輸子彈者，處1年以上7年以下有期徒
刑，併科新台幣500萬元以下罰金。
未經許可，轉讓、出租或出借子彈者，處6月以上5年以下有期徒
刑，併科新台幣300萬元以下罰金。
意圖供自己或他人犯罪之用，而犯前二項之罪者，處3年以上10
年以下有期徒刑，併科新台幣700萬元以下罰金。
未經許可，持有、寄藏或意圖販賣而陳列子彈者，處5年以下有
期徒刑，併科新台幣300萬元以下罰金。
第1項至第3項之未遂犯罰之。